【裁判字號】    96,訴,4382
【裁判日期】    970408
【裁判案由】    毒品危害防制條例
【裁判全文】
臺灣板橋地方法院刑事判決              96年度訴字第4382號
公  訴  人  臺灣板橋地方法院檢察署檢察官
被      告  乙○○
選任辯護人  法律扶助辯護人  鍾志宏律師
上列被告因違反毒品危害防制條例案件，經檢察官提起公訴（96
年度偵字第17090 號、96年度毒偵字第8259、8297號），本院判
決如下：
    主  文
乙○○施用第二級毒品，處有期徒刑肆月；又販賣第四級毒品未
遂，處有期徒刑壹年捌月，扣案含第四級毒品安定成分之「煩靜
」藥錠壹拾陸顆及包裹上開「煩靜」藥錠之夾鍊袋壹個，均沒收
之。應執行有期徒刑壹年拾月，扣案含第四級毒品安定成分之「
煩靜」藥錠壹拾陸顆及包裹上開「煩靜」藥錠之夾鍊袋壹個，均
沒收之。
    事  實
一、乙○○前因施用第二級毒品案件，經臺灣桃園地方法院以94
    年度毒聲字第732 號裁定送觀察、勒戒，經觀察、勒戒後，
    認無繼續施用毒品傾向，於民國94年6 月17日釋放出臺灣桃
    園看守所附設勒戒所，並於94年7 月8 日經臺灣桃園地方法
    院檢察署檢察官以94年度毒偵字第2771號為不起訴處分確定
    。詎其於前開觀察、勒戒執行完畢釋放後5 年內，另基於施
    用第二級毒品之犯意，於96年7 月22日上午6 時30分為警採
    尿前回溯96小時內之某時（不含為警查獲至採尿期間），在
    臺北縣蘆洲市○○街70巷26號6 樓住處內，以將第二級毒品
    甲基安非他命（下簡稱甲基安非他命）放入吸食器再點火燒
    烤吸食煙霧之方式，施用甲基安非他命1 次。
二、乙○○前於96年7 月2 日，因酒精戒斷症候群、酒精濫用等
    病症，至址設臺北縣三重市○○路○ 段之臺北縣立醫院三重
    院區身心科門診就醫，取得醫師所開立含第四級毒品安定（
    Diazepam）成分之「煩靜」（Valium）藥錠56顆後，因缺錢
    花用，竟基於販賣第四級毒品以營利之不確定故意，以其所
    有之夾鍊袋1 個包裹攜帶前開「煩靜」藥錠16顆，於96年7
    月22日上午3 時30分許，在址設臺北縣永和市○○路○ 段12
    0 號地下一樓之「Tempo Disco Pub 」內，以每顆新臺幣（
    下同）300 元之價格，向該店員工蔡典男兜售前開「煩靜」
    藥錠，經蔡典男拒絕並通知該店員工甲○○（現改名為吳世
    雄）報警處理而未完成買賣交易。嗣警員到場除扣得乙○○
    所有前開「煩靜」藥錠1 包共16顆外，經採集乙○○尿液送
    鑑驗後，始悉其上開施用第二級毒品之情。
三、案經臺北縣政府警察局永和分局報請臺灣板橋地方法院檢察
    署檢察官偵查後提起公訴。
    理  由
一、本案以下認定事實所引用之證據，檢察官、被告乙○○與辯
    護人均未曾就證據能力表示異議，而各該證據依刑事訴訟法
    規定，經核亦無任何不具證據能力之情事，故本院認均得作
    為認定被告有罪之依據，合先敘明。
二、就前揭犯罪事實一之部分，業據被告乙○○於本院審理時坦
    承不諱，而其於96年7 月22日上午6 時30分經警採集尿液送
    台灣檢驗科技股份有限公司囑託鑑定，確呈甲基安非他命陽
    性反應，有該公司96年8 月15日濫用藥物尿液檢驗報告及臺
    北縣政府警察局永和分局查獲違反毒品危害防制條例案件犯
    嫌代碼對照表各1 份在卷可稽，足以佐證被告此部分自白堪
    以採信。復按甲基安非他命經口服投與後約百分之70於24小
    時內自尿中排出，約百分之90於96小時內自尿中排出，由於
    甲基安非他命成分之檢出與其投與方式、投與量、個人體質
    、採尿時間與檢測儀器之精密度等諸多因素有關，因此僅憑
    尿液中呈陽性反應，並無法確實推算吸食時間距採集時間之
    長短，惟依上述資料推斷，最長可能不會超過4 日，業經行
    政院衛生署藥物食品檢驗局81年2 月8 日（81）藥檢一字第
    001156號函示明確，而為本院辦理施用第二級毒品案件職務
    上所已知，是經採尿檢驗有甲基安非他命反應者，通常可認
    其人於採尿前4 日內有施用甲基安非他命。從而，被告應係
    於96年7 月22日上午6 時30分為警採尿前回溯96小時內之某
    時點（不含查獲至採尿之期間）施用甲基安非他命，亦可認
    定。又被告前因施用第二級毒品案件，經臺灣桃園地方法院
    以94年度毒聲字第732 號裁定送觀察、勒戒，經觀察、勒戒
    後，認無繼續施用毒品傾向，於94年6 月17日釋放出臺灣桃
    園看守所附設勒戒所，並於94年7 月8 日經臺灣桃園地方法
    院檢察署檢察官以94年度毒偵字第2771號為不起訴處分確定
    ，有臺灣高等法院被告前案紀錄表1 份附卷可參，足徵被告
    經觀察、勒戒執行完畢釋放後，5 年以內再犯施用第二級毒
    品之事證明確。
三、就前揭犯罪事實二之部分，訊據被告乙○○固坦承伊於96年
    7 月2 日至臺北縣立醫院三重院區身心科門診就醫，取得「
    煩靜」（Valium）藥錠56顆後，以夾鍊袋攜帶其中16顆藥錠
    ，於96年7 月22日上午3 時30分許，在「Tempo Disco Pub
    」內，欲以每顆300 元價格販售與店內員工而未得逞等情不
    諱，惟矢口否認有何販賣第四級毒品未遂犯行，辯稱：伊不
    知道該藥錠是毒品，當時是出於好奇，沒有害人的意思，伊
    是說要賣的是藥，吃了會很high，沒有說是搖頭丸云云；辯
    護人則為被告辯護稱：被告事先不知道該藥錠是毒品，且事
    後醫院還是繼續開立該藥錠與被告服用，並無特別警告該藥
    錠是管制藥品或毒品，故被告主觀上並無販賣第四級毒品之
    犯意云云。經查：
（一）就上開被告已坦承客觀事實之部分，核與證人甲○○（現
      改名為吳世雄）於本院審理時所為之證述相符，並有臺北
      縣立醫院96年10月2 日北縣醫歷字第0960007515號函附病
      歷摘要表及病歷資料1 份、扣案物照片2 張附卷可憑，而
      扣案「煩靜」藥錠經送行政院衛生署管制藥品管理局以氣
      相層析質譜儀法鑑定，確檢出第四級毒品安定（Diazepam
      ）成分，亦有該局管檢字第0960007725號鑑定書1 紙在卷
      可參，足以認定與事實相符。
（二）被告及辯護人雖以前詞置辯，惟查，被告於警詢時，已自
      承：「（問：你有無對甲○○稱你所賣的是新出產的藍精
      靈搖頭丸？）有。」之語在卷，核與證人甲○○於本院審
      理時，結證稱：被告一開始是說要賣搖頭丸，後來才說他
      那個是藥等情一致，是被告事後翻異前詞，改稱當時未表
      示要賣搖頭丸云云，顯係畏罪卸責之舉，難以採信；再藥
      物本即對人體含有相當危害性，僅能供罹患特定疾病者短
      暫服用治療之用，且本案「煩靜」藥錠係經醫師診斷後始
      開立與被告定期服用之處方藥物，尚非被告可自行在藥局
      等處所任意購得之成藥，自當絕對禁止將該藥錠販售或轉
      讓與他人服用，就此亦無須特別再叮囑病患注意，而被告
      於本院審理時，同自承：醫院開的藥，不可以賣給別人，
      會讓對方產生不好的影響等語，復觀諸被告前往上開醫院
      就診時，醫師所開立之藥錠並非僅有「煩靜」一種，惟被
      告卻以夾鍊袋單獨包裹攜帶「煩靜」藥錠前往上開地點進
      行兜售等情，均可認被告對其本身所服用之「煩靜」藥錠
      具有成癮性、濫用性等毒品特質已得預見，是被告主觀上
      縱非明知「煩靜」藥錠內含有之安定成分係屬毒品危害防
      制條例第2 條第2 項第4 款規定之第四級毒品，然其竟仍
      執意欲將「煩靜」藥錠以每顆300 元之高價販售與不特定
      人服用，且尚表示該藥錠係屬搖頭丸，吃了會很high等語
      ，同以毒品名稱、效果作為販售營利之訴求，顯對服用結
      果可能造成他人身體健康危害亦不違背其本意，已足資認
      定被告具有販賣第四級毒品之不確定故意甚明，前開所辯
      皆無可採。綜上所述，本案事證明確，被告犯行均洵堪認
      定，應依法論科。
四、核被告乙○○就上開犯罪事實欄一所為，係犯毒品危害防制
    條例第10條第2 項之施用第二級毒品罪。被告為施用甲基安
    非他命而持有甲基安非他命之行為，係其施用第二級毒品犯
    行之當然結果，不另論罪；被告就上開犯罪事實欄二所為，
    係犯毒品危害防制條例第4 條第6 項、第4 項之販賣第四級
    毒品未遂罪。被告已著手於販賣之構成要件行為，因交易對
    象無購買毒品之意致未完成買賣即遭查獲而不遂，屬未遂犯
    ，爰依刑法第25條第2 項規定，按既遂犯之刑減輕之。又被
    告所犯上開二罪，犯意各別，行為互殊，應予分論併罰。爰
    審酌被告刑案前科素行狀況，有臺灣高等法院被告前案紀錄
    表1 份在卷可參，暨其犯罪之動機、手段、所生危害程度、
    於犯後尚知坦承施用第二級毒品犯行及販賣第四級毒品未遂
    部分所為等一切情狀，分別量處如主文所示之刑，並定其應
    執行之刑，以資懲儆。扣案含第四級毒品安定成分之「煩靜
    」藥錠16顆，係屬不受法律保護之違禁物，應依刑法第38條
    第1 項第1 款規定宣告沒收（最高法院96年度台上字第727
    號判決意旨參照）；扣案包裹前開「煩靜」藥錠16顆之夾鍊
    袋1 個（就此前開行政院衛生署管制藥品管理局鑑定書內雖
    記載送驗秤重時含2 個塑膠袋，惟除被告於本院審理時已陳
    明當天藥錠係用大的夾鍊袋包裝，16顆藥全部都在裡面等語
    外，依卷內扣案物照片顯示，為警扣案當時確僅有夾鍊袋1
    個包裹「煩靜」藥錠無訛，故此部分應屬誤載，或係送驗時
    警方另再以一塑膠袋包裝者，附此敘明），業據被告於本院
    審理時供明係醫院開立藥錠時所併同給予者，而已屬被告所
    有之物，且係其用以包裹本案「煩靜」藥錠，防止裸露、潮
    濕，便於攜帶前往上開地點販售所用，足認係供被告為前開
    販賣第四級毒品未遂犯行所用，並可與扣案「煩靜」藥錠相
    互加以分離，故應依毒品危害防制條例第19條第1 項規定併
    予諭知沒收。
據上論斷，應依刑事訴訟法第299 條第1 項前段，毒品危害防制
條例第4 條第4 項、第6 項、第10條第2 項、第19條第1 項，刑
法第11條前段、第25條第2 項、第38條第1 項第1 款、第51條第
5 款，判決如主文。
本案經檢察官顏世翠到庭執行職務。
中    華    民    國    97    年    4     月    8     日
                刑事第十五庭  審判長法  官  陳 鴻 清
                                    法  官  劉 安 榕
                                    法  官  張 兆 光
上列正本證明與原本無異。
如不服本判決，應於判決送達後10日內敘明上訴理由，向本院提
出上訴狀 (應附繕本)，上訴於臺灣高等法院。
                                    書記官  曹 秋 冬
中    華    民    國    97    年    4     月    10    日
附錄本案論罪科刑法條：
毒品危害防制條例第4 條
製造、運輸、販賣第一級毒品者，處死刑或無期徒刑；處無期徒
刑者，得併科新臺幣1 千萬元以下罰金。
製造、運輸、販賣第二級毒品者，處無期徒刑或7 年以上有期徒
刑，得併科新臺幣7 百萬元以下罰金。
製造、運輸、販賣第三級毒品者，處5 年以上有期徒刑，得併科
新臺幣5 百萬元以下罰金。
製造、運輸、販賣第四級毒品者，處3 年以上10年以下有期徒刑
，得併科新臺幣3 百萬元以下罰金。
製造、運輸、販賣專供製造或施用毒品之器具者，處1 年以上7
年以下有期徒刑，得併科新臺幣1 百萬元以下罰金。
前5 項之未遂犯罰之。
毒品危害防制條例第10條第2 項
施用第二級毒品者，處3 年以下有期徒刑。


司法院資訊處製作；財團法人民間司法改革基金會備份。
